臺灣高等法院高雄分院民事裁定
111年度聲字第36號
聲  請  人  王基地  
            王張準  
            王麗華  
            王基元  
相  對  人  屏東縣政府

法定代理人  潘孟安  
上列當事人間請求拆屋還地事件（本院111年度重上字第42號）
，聲請人聲請訴訟救助，本院裁定如下：
    主  文
聲請駁回。
聲請訴訟費用由聲請人負擔。
    理  由
一、聲請意旨略以：聲請人王基地109年度總薪資收入僅新台幣
    （下同）30,377元，其收入僅能勉強維持一家五口之日常生
    活開銷，其名下不動產雖有10筆，惟其中房屋為現住所，其
    餘土地皆係繼承所得之共有土地，個人持分比例極少，無法
    自行運用，又其所有汽車均已有20幾年車齡，殘餘價值所剩
    無幾，且因糖尿病每月均需支出約5,000元醫藥費用。而聲
    請人王張準高齡84歲，現無收入且名下無任何財產，因罹癌
    現已臥床無法自由行動，需由專人全日照顧，每月需支出約
    3萬元醫療費用。又聲請人王麗華現全日照顧王張準，亦無
    任何收入，名下亦無任何財產；聲請人王基元同無工作及任
    何收入，名下雖有一輛汽車，惟該車因欠稅已遭國稅局禁止
    處分。聲請人長年居住於系爭土地迄今，不僅對系爭土地有
    深厚感情，更是唯一居所，惟因經濟極為困窘，實無法籌措
    龐大之上訴裁判費用，若系爭土地被迫收回，將嚴重侵害聲
    請人受憲法保障之救濟權利。爰依民事訴訟法第107條規定
    ，聲請准予訴訟救助等語。
二、按當事人因無資力支出訴訟費用而聲請訴訟救助者，關於無
    資力支出訴訟費用之事由，應提出可使法院信其主張為真實
    並能即時調查之證據，以釋明之，此觀民事訴訟法第109條
    第2項、第284條之規定自明。又必要共同訴訟人受敗訴者，
    其中一人提起上訴，效力及於全體，故必要共同訴訟當事人
    聲請訴訟救助，必同造全體當事人均無資力，始足當之（最
    高法院107年度台抗字第782號民事裁定意旨參照）。　　
三、經查：
　㈠聲請人因不服台灣屏東地方法院民國111年2月10日109年度重
    訴字第123號民事判決而提起上訴，經本院以111年度重上字
    第42號拆屋還地事件（下稱本案訴訟）審理，應繳上訴裁判
    費新臺幣（下同）1,100,004元，有本案訴訟卷可稽。　
　㈡聲請人以無資力支出訴訟費用為由，聲請訴訟救助，雖提出
    王張準之收入戶證明書、高雄長庚紀念醫院出具診斷證明書
    、王張準臥床照片、聲請人財政部南區國稅局屏東分局109
    年度綜合所得稅各類所得資料清單、全國財產稅總歸戶財產
    查詢清單（下合稱財產清單）及梁宏志診所出具王基地之診
    斷證明書以為釋明（見本院卷第11至33頁、60至63頁）。然
    本件聲請訴訟救助之本案訴訟，其中一部係相對人以聲請人
    為王登富之繼承人，因繼承王登富所遺坐落屏東縣○○市○○段
    000○0地號土地上之建物、倉庫、鐵皮屋、魚池、魚苗池而
    為公同共有，惟聲請人均無占用上開989之5地號土地之合法
    權源，本於民法第767條第1項規定，請求聲請人除去上開地
    上物、填平魚池及魚苗池，並將土地返還予相對人，而對聲
    請人提起訴訟，是聲請人就本案訴訟此部分為必要共同訴訟
    ，其訴訟標的對聲請人全體，必須合一確定，依前揭說明，
    有無資力支出訴訟費用，應就其全體斟酌，其中一共同訴訟
    人尚有資力，即不得許其他共有人訴訟救助。而依本院所調
    取稅務電子閘門財產所得調件明細表（見本院卷第37頁證物
    袋）及聲請人提出之財產清單（見本院卷第23至33頁）所示
    ，王基地於109年、110年各有所得30,377元、14,330元，且
    名下有土地9筆及房屋1棟、汽車2部，財產價值合計約1,682
    ,895元；王基元名下則有西元1998年出廠之汽車1輛；聲請
    人王張準及王麗華名下均無財產。是聲請人中除王張準及王
    麗華外，並非無財產及缺乏經濟信用，故而王張準及王麗華
    縱無資力，因其他共同訴訟人非無資力，聲請人於本件上訴
    即不具訴訟救助之要件。又本案訴訟就王基地個人無權占有
    部分，王基地既非無資力之人，業已認定如前，其聲請此部
    分訴訟救助，亦不符法定要件。此外，聲請人未能提出其他
    即時調查之證據，以釋明全體共同訴訟人確實無力繳納上訴
    之訴訟費用，揆諸上開說明，聲請人之聲請自有未合，不應
    准許。
四、據上論結，本件聲請為無理由，爰裁定如主文。 　　　
中　　華　　民　　國　　111 　年　　5 　　月　　31  　日
                            民事第六庭
                                審判長法  官  魏式璧
                                      法  官  黃悅璇　　
                                      法  官  郭慧珊
以上正本證明與原本無異。
如不服本裁定應於送達後10日內向本院提出抗告狀（須按他造當
事人之人數附繕本），並繳納抗告費新臺幣1,000元。
中　　華　　民　　國　　111 　年　　5 　　月　　31　　日
                                      書記官  李采芹